【裁判字號】    98,交聲,3515
【裁判日期】    981030
【裁判案由】    交管條例聲異
【裁判全文】
臺灣板橋地方法院交通事件裁定        98年度交聲字第3515號
原處分機關  交通部公路總局臺北區監理所板橋監理站
異  議  人
即受處分人  乙○○（原名劉秀雲.
上列異議人因違反道路交通管理處罰條例案件，對於交通部公路
總局臺北區監理所板橋監理站於中華民國98年7 月28日所為之處
分（原處分案號：板監裁字第裁41-C00000000號）聲明異議，本
院裁定如下：
    主  文
異議駁回。
    理  由
一、原處分意旨略以：異議人即受處分人乙○○（原名劉秀雲）
    於民國97年8 月16日20時32分許，騎乘車號ZHI-071 號輕型
    機車，行經臺北縣板橋市○○路17號前，因有「拒絕接受酒
    精濃度測試之檢定」之違規行為，為臺北縣政府警察局海山
    分局埔墘派出所警員當場填製臺北縣政府警察局北縣警交字
    第C00000000 號舉發違反道路交通管理事件通知單（下稱舉
    發通知單）舉發，依道路交通管理處罰條例第35條第4 項、
    第67條第2 項之規定，裁處罰鍰新臺幣（下同）60,000 元
    ，並吊銷駕駛執照，3 年內禁考。
二、異議意旨略以：伊當天因道路路面不平，不慎於臺北縣板橋
    市○○路與莒光路口附近滑倒致身上多處擦傷，因傷勢不重
    ，伊即自行騎車欲回家擦藥，然伊因上開事故受到驚嚇，於
    騎車時稍有不穩，途中適遇警員攔停，警員不由分說即要求
    伊進行酒測，伊告以上情，惟警員竟認伊不配合酒測，並將
    伊當時所騎乘之輕型機車予以扣押，然並未交付伊拒絕酒測
    之舉發通知單，伊當時因身體受有擦傷，即自行乘坐計程車
    返家，伊隔日想去牽回前開機車時，該機車已不見，伊當時
    因未收到任何收據，不知係何單位扣車，且伊對法律所知不
    多，認為事發後已逾1 年，應已沒事，卻於1 年後收到拒絕
    酒測之舉發通知單，為此聲明異議，請求撤銷原處分云云。
三、按道路交通管理處罰條例所稱之汽車，包含機器腳踏車；又
    汽車駕駛人拒絕接受酒精濃度測試之檢定者，處新臺幣60,0
    00元罰鍰，並當場移置保管該汽車及吊銷該駕駛執照；又汽
    車駕駛人曾依同條例第35條第4 項前段之規定吊銷駕駛執照
    者，3 年內不得考領駕駛執照，道路交通管理處罰條例第3
    條第8 款、第35條第4 項前段、第67條第2 項分別定有明文
    。
四、經查：異議人於97年8 月16日20時32分許，騎乘車號ZHI-07
    1 號輕型機車，行經臺北縣板橋市○○路17號前時，因身上
    有酒味，涉酒後駕車，有「拒絕接受酒精濃度之測試檢定」
    之違規行為等情，業據證人即舉發警員甲○○於本院訊問時
    證述明確，並有舉發通知單及酒精濃度測定值列印單各1 紙
    在卷可稽（見本院卷第7 頁），堪認屬實。異議人雖以前詞
    置辯，惟證人甲○○於本院訊問時已明確具結證稱：當天我
    接獲勤務中心通報，在萬板路有路倒民眾，我即依指示前往
    ，惟未在該路口發現任何路倒民眾，我即將該情回報勤務中
    心，並繼續巡邏，嗣於萬板路17號前看見異議人騎乘機車，
    頭戴安全帽，現場並有救護車，異議人坐在發動中之機車上
    ，一直搖晃，說他要回家，機車當時非行進狀態，異議人不
    願就醫，然救護人員不願異議人逕自離開，但因異議人一直
    說要回家，救護人員即請異議人在拒絕就醫之文件上簽名。
    我在現場時亦勸異議人就醫，救護車非我叫來的，且比我早
    抵達現場，我看到異議人手有受傷，且坐在發動中之機車上
    準備騎車，在談話過程中，我聞到異議人身上酒味很重，我
    告知異議人要進行酒測，惟異議人不願配合，我即請求支援
    ，有另一警員亦到現場，我們要將異議人帶回派出所進行酒
    測，因異議人仍拒絕酒測及同去派出所，我們就以巡邏車搭
    載異議人至派出所進行酒測，異議人之機車當場扣押並帶回
    派出所，異議人在派出所時仍拒絕酒測，我當場錄音錄影後
    ，告知要開單舉發其拒絕酒測之行為，隨即開單並當場交給
    異議人簽收等語（見本院卷第17反面），而證人甲○○係於
    執行勤務當中，偶然發現本件違規事實，衡情應無設詞攀誣
    ，或虛構違規事實以陷害異議人之可能。再警員執行公務時
    ，本身即受有行政懲處責任之監督，且其到庭具結作證，更
    係以刑事責任擔保其證言之真實性，故證人前開證述內容，
    以及其所紀錄舉發之本件違規事實，應無不可採信之處，況
    參以異議人亦自承其當時所騎乘之機車，遭警員當場扣押之
    情，此經異議人於聲明異議狀自承在卷，衡情警員如非係聞
    及異議人身上有酒味並要求異議人進行酒測，何以異議人之
    機車會當場遭警員扣押？益徵異議確有於停車後拒絕酒測之
    情無疑，是異議人辯稱：並未拒絕酒測云云，無非圖卸之詞
    ，殊難採信。至異議人雖又辯稱：警員當場並未交付舉發通
    知單云云，然依卷附之舉發通知單所載，可知異議人已於收
    受通知聯者簽章欄上簽名之情，有該紙舉發通知單1 紙附卷
    可卷（見本院卷第7 頁），顯見警員確有將當場所掣開之舉
    發通知單交予異議人簽收無誤，異議人猶空言辯稱：警員未
    交付舉發通知單云云，要係事後飾卸之詞，無可採信。
五、綜上所述，本件異議人確有於前述時、地，有拒絕接受酒精
    濃度之測試檢定之違規事證明確。其上開所辯，無非圖卸之
    詞，不足採信。從而，原處分機關依據道路交通管理處罰條
    例第35條第4 項、第67條第2 項之規定，裁處罰鍰60,000元
    ，並吊銷駕駛執照，3 年內禁考，其認事用法並無違誤，裁
    罰亦無不當，本件異議為無理由，應予駁回。
據上論斷，應依道路交通管理處罰條例第87條第2 項，道路交通
案件處理辦法第19條，裁定如主文。
中    華    民    國    98    年    10    月    30    日
                  交通法庭    法  官  鄧雅心
以上正本證明與原本無異。
如不服本裁定，應於送達後5 日內，向本院提出抗告狀。
                              書記官  王小芬
中    華    民    國    98    年    10    月    30    日


司法院資訊處製作；財團法人民間司法改革基金會備份。
